【裁判字號】    92,訴,707
【裁判日期】    920530
【裁判案由】    水土保持法
【裁判全文】
臺灣板橋地方法院刑事判決                          九十二年度訴字第七七號
    公  訴  人  臺灣板橋地方法院檢察署檢察官
    被      告  甲○○○
右列被告因違反水土保持法案件，經檢察官聲請以簡易判決處刑〔聲請簡易判決刑書
案號：九十年度偵字第一五六三四號〕，本院認有刑事訴訟法第四百五十一條之一第
四項但書之情形，改依通常程序審理，本院判決如左：
    主  文
甲○○○無罪。
    理  由
壹、公訴意旨略以：甲○○○雖經土地所有人即甲○○○之夫林勝彥之同意，但未擬
    定水土保持計畫，於民國〔下同〕八十七年初之某日起，即在臺北縣土城市○○
    ○段內藤坑小段二三四之三地號之經臺灣省政府於六十九年二月六日以六九府農
    山字第一二０一六六號公告為山坡地之土地上，擅自墾殖、建築駁坎、搭建鐵皮
    屋、木屋、設置廟宇、娛樂室、撞球屋等，致生水土流失，因認被告涉犯水土保
    持法第三十二條第一項犯嫌。
貳、按犯罪事實應依證據認定之，無證據不得推定其犯罪事實，又不能證明被告犯罪
    應諭知無罪之判決，刑事訴訟法第一百五十四條、第三百零一條第一項定有明文
    。又認定犯罪事實應憑積極證據，倘積極證據不足以為不利於被告事實之認定時
    ，即應為有利被告之認定，更不必有何有利之證據，最高法院三十年上字第八一
    六號著有判例。所謂「積極證據足以為不利被告事實之認定」，依據同院七十六
    年臺上字第四九八六號判例意旨，係指據為訴訟上證明之全盤證據資料，在客觀
    上以達於通常一般之人均不致於有所懷疑，而得確信被告確曾犯罪之程度；若未
    達到此一程度，而有合理懷疑之存在時，即無從為被告有罪之確信。公訴人認被
    告涉右開犯嫌，係以：〔一〕被告甲○○○坦承右揭犯行不諱。〔二〕臺北縣政
    府八十九年三月二十三日八九北府農土自第一０四七四九號函。〔三〕臺灣省政
    府農林廳台八十五農一三三五號函。〔四〕臺灣省政府公告。〔五〕臺北縣山坡
    地違規使用查報與取締案件會勘記錄。〔六〕土地謄本、地籍圖各一份。〔七〕
    現場照片二十六幀。〔八〕證人即臺北縣政府農業局職員李岳樺之證人筆錄等為
    據，因認被告涉右開犯嫌；訊據被告甲○○○，堅決否認犯罪，答辯意旨略以：
    本案未有水土流失之情形〔參見本院九十二年三月二十六日訊問筆錄〕等。查：
    一、水土保持法第三十二條第一項在公有或私人山坡地內未經同意擅自墾殖、占
        用或從事開發、經營或使用，致生水土流失或毀損水土保持之處理與維護設
        施罪，及同法第三十三條第三項之未經擬具水土保持計畫，違法開發，致生
        水土流失罪，暨山坡地保育利用條例第三項所定「依法應擬具水土保持計畫
        而未擬具，或水土保持計畫未經核定而擅自實施，或未依核定之水土保持計
        畫實施，致生水土流失、毀損水土保持處理與維護設施或釀成災害。」，所
        謂「致生水土流失」，為『實害犯』，『以發生水土流失之結果為必要』，
        斯與危險犯僅以發生具體之公共危險為已足，不以業已發生具體之實害，貳
        者有別；查〔一〕起訴書引據之「臺北縣山坡地違規使用查報與取締案件會
        勘記錄」〔影本附本院卷〕，其中「對鄰地之影響」部份，記載「未做好坡
        面保護措施，有造成沖蝕、塌方『之虞』」，據此意旨，本案根本『無』『
        水土流失之實害結果』。〔二〕證人李岳華之證詞筆錄，即本院八十九年度
        易字第二０七七號區域計畫法案八十九年十二月十三日訊問筆錄〔影本附本
        院卷〕，查無隻字片語載及李岳華曾證述本案有何『水土流失之實害結果』
        ，此有右開訊問筆錄影本附本院卷足參。〔三〕起訴書引據之現場照片〔影
        本附本院卷〕，亦未見有『水土流失之實害結果』之影像，亦有各該照片影
        本附本院卷足佐。〔四〕公訴人曾於八十九年四月六日前往現場履勘，本院
        審理八十九年度易字第二０七七號區域計劃法案，於八十九年十一月十七日
        前往現場履勘，受理本案後，據被告之聲請，於九十二年四月七日前往現場
        履勘，均未勘得有何『水土流失之實害結果』，此有臺灣板橋地方法院檢察
        署履勘筆錄〔影本附本院卷〕、本院前案勘驗筆錄〔附本院八十九年度易字
        第二０七七號卷第三三頁至第三七頁〕、本案勘驗筆錄等可按〔附本院卷〕
        。凡此情節，認被告答辯「本案未有水土流失之情形」等語，顯係實情，應
        可採信，核與右開法條所定「致生水土流失」之構成要件有間。
    二、公訴人受理本案〔九十年度偵字第一五六三四號水土保持法案〕，曾於九十
        一年五月一日訊問被告，被告全部陳述如下：「我不知這樣做是犯罪行為，
        我只在那邊種菜、種水果，土地是我丈夫林勝彥的，我之前判六個月，易科
        拾陸萬多元，請求判輕壹點。」〔參見同上偵卷第二十五頁背面〕，據被告
        於本案偵訊時之右開陳述意旨，實未自白本案有何『水土流失之實害結果』
        ，據右開陳述，不足以認被告之行為該當於右開法條所定犯罪之構成要件。
    三、起訴書另引據之〔一〕臺北縣政府八十九年三月二十三日八九北府農土自第
        一０四七四九號函，係舉發被告涉山坡地保育利用條例第三十四條第一項犯
        嫌〔此部份業據本院八十九年度易字第二０七七號刑事判決被告無罪〕，未
        舉發被告有何違反水土保持法犯嫌。〔二〕行政院〔起訴書誤載為臺灣省政
        府農林廳〕台八十五農一三三五號函、臺灣省政府公告僅足證明系爭土地係
        水土保持法所定之土坡地。〔三〕土地謄本、地籍圖各一份，僅足證明系爭
        土地之所有權屬，此有右開公函、公告等影本附本院足參，據此部份事證，
        亦不足以懸揣本案有何『水土流失之實害結果』，凡此，與右引法條所定之
        罪之構成要件顯不相當。
    四、綜合起訴書引據之右開事證，在客觀上『未』達於通常一般之人均不致於有
        所懷疑，而得確信被告確曾犯罪之程度，無從為被告有罪之確信，當屬不能
        證明被告犯罪，爰依法為無罪之諭知。
據上論斷，應依刑事訴訟法第三百零一條第一項，判決如主文。
本案經檢察官王正皓到庭執行職務。
中      華      民      國      九十二      年      五      月三十    日
                                  臺灣板橋地方法院刑事第五庭
                                          法  官  陳  福  來
右正本證明與原本無異。
如不服本判決，應於判決送達後十日內，向本院提出上訴狀。
                                          書記官  林  兆  嘉
中      華      民      國      九十二      年      六      月   二     日


司法院資訊處製作；財團法人民間司法改革基金會備份。
